【裁判字號】    90,易,853
【裁判日期】    900928
【裁判案由】    傷害等
【裁判全文】
臺灣臺北地方法院刑事判決                            九十年度易字第八五三號
    公  訴  人  臺灣臺北地方法院檢察署檢察官
    被      告  乙○○
右列被告因傷害等案件，經檢察官聲請簡易判決處刑（八十九年度偵字第二四六三二
號），本院認為不宜以簡易判決處刑，應適用通常程序審判，本院判決如左：
    主  文
乙○○以強暴、脅迫使人行無義務之事，處拘役拾日，如易科罰金以佰元折算壹
日。
    事  實
一、乙○○於民國（下同）八十九年十二月十二日凌晨一時許，在台北市○○○路○
    段一九五號日日興羊肉爐店內，適臨桌客人丙○○消費完畢，經過其身旁時，竟
    基於妨害自由之犯意，一手夾住丙○○之頸部，另一手持兇器瑞士刀乙把，抵住
    丙○○之頸部，強迫丙○○必須喝酒，並恫稱不喝要給你死等語，以前揭強暴、
    脅迫之方式，使丙○○行無義務之事，經丙○○喝半杯後，乙○○竟基於傷害之
    犯意，持前揭瑞士刀劃傷丙○○之頸部，致丙○○受有左頸部五乘一公分之傷害
    ，乙○○於肇事即往店外逃逸，並將前揭瑞士刀丟棄在路旁某紅色汽車下，旋為
    警當場逮捕，並自前述紅色汽車下，搜扣得瑞士刀一把。
二、案經丙○○訴請臺北市政府警察局信義分局報請臺灣臺北地方法院檢察署檢察官
    偵查起訴。
    理  由
一、訊據被告乙○○矢口否認涉有前揭持刀使丙○○行無義務之事之犯行，辯稱：當
    天是喝醉了，伊是和一個朋友到那裡，點菜都還沒有上，但是現場就發生狀況，
    要出去警察就來了，瑞士刀不是伊的云云，惟查右開事實，
（一）業據告訴人丙○○於警訊、偵查及本院審理時指訴歷歷，核與目擊證人即該店
      服務生甲○○於警訊時證稱：那二名一高一矮的客人就一直對那個隔桌的客人
      大小聲不曉得在罵些什麼，而那名被罵的客人一直很客氣的向他們敬酒賠不是
      ，、、、，之後就不知因何原因，高的客人就很突然的從他自己身上拿出一把
      很像瑞士刀的刀子就很快的從那個很客氣的客人的脖子猛力刺下去，、、、，
      高的客人是乙○○等語（見偵卷第二十頁、二十一頁反面）大致相符，另被告
      陳稱：（問：你與丙○○有無仇恨？）完全不認識等語（見本院九十年八月十
      六日訊問筆錄第三頁），是告訴人應無設詞誣陷被告之理，其指訴應可採信。
（二）此外，復有瑞士刀一把扣案可稽，被告雖辯稱：該把刀子不是伊所有云云，惟
      該店老闆王紀剛於警訊中證稱：、、、，伊看到被告把一把類似瑞士刀之小刀
      丟到一部停於路旁的紅色轎車底下，當時警察人員也已到場處理，並將被告等
      人攔住盤查，警方並於紅色轎車底下將凶刀取出等語（見偵卷第二十二頁反面
      ），是即令扣案之瑞士刀並非被告所有乙節屬實，惟該把瑞士刀係被告用以抵
      住告訴人脖子之工具乙節，應無可疑。
（三）又被告雖辯稱：伊喝醉酒了云云，惟被告陳稱：伊是和一個朋友到那裡，點菜
      都還沒有上，但是現場就發生狀況（見九十年九月二十日審判筆錄第四頁），
      、、、，伊進去到離開不到十分鐘（見九十年九月二十日審判筆錄第六頁）等
      語，足認被告當時對外界事務，其理會、知覺、判斷之作用，並未完全喪失，
      且與一般人相較，亦無減退之情狀，是被告於行為時，並無心神喪失或精神耗
      弱之情事。
（四）綜上所陳，本件事證明確，被告以強暴、脅迫，使告訴人行無義務之事等情，
      要可認定。
二、核被告乙○○所為，係犯刑法第三百零四條第一項之以強暴、脅迫，使人行無義
    務之事罪。被告行為後，刑法第四十一條之規定，業於九十年一月四日修正，並
    經總統於九十年一月十日公布，依法於九十年一月十二日生效，而修正後刑法第
    四十一條第一項之規定：犯最重本刑為五年以下有期徒刑以下之刑之罪，而受六
    個月以下有期徒刑之宣告，因身體、教育、職業、家庭之關係或其他正當事由，
    執行顯有困難者，得以一元以下三元（業據罰金罰鍰提高標準條例第一條前段規
    定，就其原定數額提高為一百倍折算一日）以上折算一日，易科罰金，但確因不
    執行所宣告之刑，難收矯正之效，或難以維持法秩序者，不在此限」，對於被告
    並無不利，依刑法第二條第一項前段之規定，適用裁判時之新法。爰審酌被告飲
    酒鬧事無理由強脅他人喝酒，犯罪的手段是以瑞士刀抵住告訴人之脖子，並出言
    恫嚇，與告訴人素昧平生，惟事後與告訴人和解，有和解書一紙附卷可佐，犯後
    態度尚非惡劣等情狀，量處如主文所示之刑，並諭知易科罰金之折算標準，以資
    懲儆。至扣案之瑞士刀一把，雖為供犯罪所用之物，惟被告陳稱：該刀子並非伊
    所有，此外又無證據可認扣案之瑞士刀一把係被告所有，爰不另為沒收之諭知，
    附此敘明。
三、公訴意旨另以被告前揭行為尚犯有刑法第二百七十七條第一項之傷害罪嫌云云，
    惟查該罪依同法第二百八十七條之規定須告訴乃論之罪，此部分業經告訴人撤回
    告訴，本應依刑事訴訟法第三百零三條第三款之規定諭知不受理，惟公訴意旨認
    此部分與前開有罪部分有裁判上一罪之關係，爰不另為不受理之諭知。
據上論斷，應依刑事訴訟法第四百五十二條、第二百九十九條第一項前段，刑法第二
條第一項前段、第三百零四條第一項、第四十一條第一項前段，罰金罰鍰提高標準條
例第一條前段、第二條，判決如主文。
本案經檢察官蘇怡文到庭執行職務
中    華    民    國      九十        年      九      月    二十八      日
                                      臺灣臺北地方法院刑事第一庭
                                          法  官  陳  嘉  琪
右正本證明與原本無異。
如不服本判決，應於判決送達後十日內，向本院提出上訴狀。
                                          書記官  林  素  霜
中    華    民    國      九十        年      十      月      二        日


司法院資訊處製作；財團法人民間司法改革基金會備份。
